【裁判字號】    98,易,283
【裁判日期】    980904
【裁判案由】    家庭暴力罪之傷害
【裁判全文】
臺灣士林地方法院刑事判決               98年度易字第283號
公  訴  人  臺灣士林地方法院檢察署檢察官
被      告  甲○○
                      樓
上列被告因家庭暴力罪之傷害案件，經檢察官聲請簡易判決處刑
（98年度偵字第849 號），本院認不宜以簡易判決處刑，改依通
常訴訟程序審理並判決如下：
    主  文
甲○○傷害人之身體，處拘役伍拾伍日，如易科罰金以新臺幣壹
仟元折算壹日。
    事  實
一、甲○○與乙○○為兄妹，2 人於民國97年12月8 日14時許，
    在臺北市南港區○○○路○ 段151 巷20號1 樓住處，因甲○○質問乙○○為何掌摑渠等之母親而起爭執，甲○○竟基於
    傷害之犯意，抓住乙○○之衣領將乙○○提起後再往下蹬，
    乙○○為之驚恐即速跑出屋外，又遭甲○○追出後拖拉約四
    個房屋之間距，致乙○○受有左眼角下擦傷（1 ×0.1 公分
    ）、背部疼痛、右膝擦傷（1 ×1 公分、1 ×1 公分、2 ×
    2 公分）、尾椎骨折、左手腕挫傷之傷害。
二、案經乙○○訴由臺北市政府警察局南港分局報請臺灣士林地
    方法院檢察署檢察官偵查起訴。
    理  由
壹、證據能力部分：
一、被告以外之人於檢察事務官、司法警察官或司法警察調查中
    所為之陳述，與審判中不符時，其先前之陳述具有較可信之
    特別情況，且為證明犯罪事實存否所必要者，得為證據，刑
    事訴訟法第159 條之2 定有明文。查證人乙○○於警詢中之
    證述，被告甲○○否認其證據能力，又該名證人於警詢之證
    述並無較可信之情況；再證人亦無同法第159 之3 所定不能
    到庭或記憶喪失等情況，本院認乙○○之警詢中之證詞應無
    證據能力。
二、被告以外之人於偵查中向檢察官所為之陳述，除顯有不可信
    之情況者外，得為證據。刑事訴訟法第159 條之1 第2 項定
    有明文。查證人乙○○於偵查中之證陳，被告否認有證據能
    力；惟該名證人於檢察官偵查時業已具結，以擔保其證詞之
    信用性，而檢察官並無違法取證之情況，且乙○○之證述亦
    無意思不自由之情狀，證人乙○○於偵查中之證詞，並無顯
    不可信等情，即應認乙○○於偵查中之證詞具有證據能力。
三、按被告以外之人於審判外向法官所為之陳述，得為證據，刑
    事訴訟法第159 條之1 第1 項亦規定甚明。查證人丙○○、
    乙○○於本院98年度護字第47號通常保護令中於98年1 月23
    日在法官面前所為之陳述，依前開法條之規定，亦有證據能
    力。
四、告訴人受傷之證斷證明書，被告同意有證據能力（見本院98
    年度審易字第999 號卷第14頁），且依刑事訴訟法第159 條
    之4 規定，從事業務之人，於業務上作成之證明文書，得為
    證據。本件下述由台北市立聯合醫院（中興院區、忠孝院區
    ）之醫師作成之診斷證書，均係渠診斷病患所見病人受傷之
    情況，且二名醫師與本件之告訴人亦無故舊情誼，當無虛偽
    記載之情況，顯具有證據能力。
貳、實體部分：
一、訊據被告甲○○除坦承於上揭時、地因告訴人前二日掌摑其
    母，而與告訴人發生爭執並拉扯及推告訴人外，餘矢口否認
    ，辯稱：
(一)、當日係兄妹爭吵後進而推擠，其妹即急速跑至屋外，伊受母
    命，將衣不遮體之妹妹帶回，二人無意間之肢體拉扯，致其
    妹左眼角下擦傷（1 ×0.1 公分）、背部疼痛、右膝擦傷（
    1 ×1 公分、1 ×1 公分、2 ×2 公分）之傷害。
(二)、再權衡其妹與伊之身高、體重相當，伊如何得將其妹之衣領
    提高，上舉離地5 公分，再將用力往下蹬？其妹之尾椎骨折
    非伊所造成。又以其妹在審理庭訊時數度手足舞蹈，神龍活
    現般之描繪伊如何對待彼，如該尾椎骨折係新傷，其又如何
    能身手敏捷至此，該傷應係舊傷，並非新傷。
(三)、再其妹亦有罹患「慢性妄想型精神分裂症」，易受刺激，所
    言誇大，難以採憑。
二、經查：
(一)、證人乙○○於本院結證：案發前我把住處大門反鎖，被告打
    電話進來，我媽接完就去開門，被告進來時說剛剛阿蔚（即
    我的姊姊，他的大妹）打來問我媽媽今天是否有掛門診、掛
    幾號，我媽說有，掛二十幾號，可是我媽說他頭昏不想去，
    被告就問：那個死人是否在屋內，叫那個死人出來，死人是
    指我，我聽到就出來問什麼事，當時我感覺他不對勁，我對
    他說我曾經問過家暴官，家暴官跟我說，如果他有言語暴力
    ，就要打給家暴官，他說你就打啊，我不敢過去他身邊打電
    話，然後他就大叫啊一聲急速衝過來，當時我站在玻璃門靠
    進屋子內，他就衝向我，兩隻手拎我的前領半拖半拉拉到家
    裡屋子中央，抓著我往下蹬，像打地樁方式往下蹬，我膝蓋
    、屁股都著地，我媽後來看到，就叫被告不要這樣，我媽媽
    就馬上拉住被告，他就稍微有點放鬆不再用力，我媽說我今
    天中午有煮給她吃，所以不要這樣對我。後來我媽叫我快跑
    ，我連拖鞋都沒穿就衝出來，還沒到8 或10號位置，被告又
    出來抓到我，把我拖行一下，差不多從8 號拖到16號鄰長家
    前，我的膝蓋是那時受傷的，我媽又出來叫被告放開我，叫
    我快跑，叫他不要再打我，我就快跑等語。再就證人乙○○
    於偵查中所證：我走到客廳，被告突然跑過來衝向我，抓住
    我胸前衣服，把我拎起來，就往下蹬，把我壓制在地，我想
    爬起來，他又把我往下蹬…我跑出來，他也跟著跑，叫我回
    家我不回家，他就拖著我回家等語，亦屬相符。就證人乙○○所證之情節，被告拉其前衣領將告訴人之身體拉高，再蹬
    下等情，告訴人受有尾椎骨折之傷害，應係受到被告所施之
    重力，致屁股著地尾椎受到壓迫所致，其所證情節尚無虛擬
    。
、至於被告質疑渠等二人之身高、體重相當，伊豈有拉得動告
    訴人云云。查：告訴人固結證其體重在案發時，約有77公斤
    ，而被告自陳其現在83公斤等情，二人體重均係相當固屬不
    虛。再經證人乙○○結證：（問：他兩手拉你衣領，可以提
    高你？）證人答：離開地面一點點。（問：你當時穿什麼衣
    服？）證人答：睡衣、睡袍，睡衣是薄型的，是夏天無袖的
    ，睡袍是長的，是秋天半絲質。睡袍被他拉到左腰側都破了
    等語。以告訴人所述，其所穿著之睡衣腰際側邊都被拉破之
    情節，容係告訴人之衣領受到極大拉動之重力，腋下腰際衣
    側無法承受重力致破裂，核與告訴人所證之受害情節亦相吻
    合。至於證人即被告之母所證，案發當日，被告與告訴人二
    人拉來拉去，並無看到被告推告訴人，應係母子情誼所為對
    被告避重就輕之證詞，難為被告無拉起告訴人之衣領再往下
    蹬之舉措行止之有利證據。
、而被告一再辯告訴人之尾椎骨折係舊傷或與本件之案發無因
    果關係云云。惟以證人乙○○所證：（問：你是否第二天有
    去看醫生？）證人答：我第一天在台北市立聯合醫院南港院
    區，第二天去中興院區。第二天去看是因為第一天半夜尾椎
    很痛，眼底有很多白點，所以又去中興醫院看並再拿一個診
    斷證明。（問：你第一天被被告拉扯或蹬或拖行，到第二天
    又去看醫生，是否中間有被其他人毆打？）證人答：沒有。
    是告訴人於案發後至翌日就醫期間，亦無受外力之毆打。經
    本院諭知請被告提出告訴人先前即有就診其尾椎骨折之醫療
    費用單據至院，然被告於98年8 月24日所提出告訴人案發之
    前診療費用單據，分別看過中醫科、腎臟科、心臟內科、急
    診內科、牙科，並無一科係骨科，而中醫科有記錄又僅是月
    經週期不順，以一般人若有骨折一定會上骨科就診，苟告訴
    人之尾椎骨折係舊傷，在案發前一定會有就診之醫療單據，
    豈有付之闕如。再就證人所陳，其於案發後之夜晚因感疼痛
    ，始於翌日再行就醫，而醫師開立診斷書，當係見到病患當
    時受傷之傷勢而開立，苟係舊傷醫師應不至於載明於診斷書
    ，被告所辯要無可採。被告另以告訴人於本院作證時，神龍
    活現走動自如，何有尾椎受傷之理云云。惟以本案之案發係
    97 年12 月8 日與本案之審理期日98年8 月21日，間隔近9
    月，傷勢當因治療而癒，自不能以目前之狀況，即認告訴人
    之尾椎骨折係舊傷，被告所辯要屬卸責之詞，不足採信。
、就被告所辯：除告訴人之尾椎骨折外，其餘傷勢均係伊無意
    間要拉在屋外衣衫不整之告訴人回家所造成云云。然：證人
    乙○○再證：案發係97年12月8 日下午快兩點時，前後案發
    過程約有20-25 分。我自屋內跑到外面，被告拖我，拖大概
    四間房子的距離，從8-16號的房子前。我被拖到16號，我媽
    才出來。（問：你右膝是何時擦傷？）答：應該是外面被拖
    行時受傷。（問：你左眼角有擦傷是在哪發生？）答：應該
    是在屋內。那是小傷，我不知道是在屋內或屋外受傷的等語
    。證人丙○○亦證明：當時告訴人怕被告再打他才跑出去；
    其未到屋外看他們兄妹爭執情形（見本院審理筆錄第10、13
    頁）。則被告既先在屋內對告訴人動粗，告訴人始落荒而逃
    至屋外，此時被告再追到屋外，迫近告訴人，告訴人在驚恐
    之狀態下，豈有願意再順著被告之意回家，告訴人既不願意
    回家，此時被告即強拉告訴人返家，此情節若非被告使用蠻
    力強拉告訴人返家，實難令人難以置信。況證人即被告之母
    丙○○於本院98年度家護字第47號案件作證，亦證稱，伊要
    被告去上班；並非要被告去強拉告訴人返家，亦得一明證。
    則被告辯以係無意間弄傷告訴人云云，實不足採。
(三)、再就被告所提告訴人罹患有被害妄想精神疾病云云，惟以該
    紙診斷證明書，係97年7 月4 日所核發，距本案之事發97年
    12月8 日，已有5 個月之時間，其間告訴人並無再就診，當
    可認其症狀應有改善，否則依被告所提出告訴人之數紙就診
    費用單據，亦見告訴人對自己身體之病、疼非置之不理之人
    ，若告訴人嗣後之精神狀態未有改善，家屬殊無理由放任不
    管，則被告所提案發前半年告訴人曾罹患有精神方面之被害
    妄想疾病云云，尚不能證明告訴人指訴之事實係空穴來風，
    難為有利被告之明證。
(四)、至於被告聲請傳喚其姐妹尹秉莉、尹秉蔚以證明被告非暴力
    之人云云，然該二名證人既非在案發現場，有證人乙○○、
    丙○○之證明，則該二名證人即無目睹案發現場之情況，自
    難以該二名證人來證明案發當日之情況。至被告是否暴力人
    士，與本案之案發事由，尚屬無涉，故被告所請，核無必要
    。
(五)、另告訴人於案發前2 日，因告訴人之母親使用已過世父親之
    碗吃飯，而掌摑其母耳光，亦經告訴人之母丙○○於本院證
    述明確。綜上，依證人乙○○、丙○○之證述及稽以告訴人
    受傷之台北市立聯合醫院忠孝院區、中興院區所開立之二紙
    診斷證明書，本案之事證明確，被告犯行洵堪認定，應依法
    論科。
二、按家庭暴力防治法所稱之「家庭暴力」者，為家庭成員間實
    施身體或精神上不法侵害之行為；而該法所稱之「家庭暴力
    罪」者，謂家庭成員間故意實施家庭暴力行為而成立其他法
    律所規定之犯罪，家庭暴力防治法第2 條第1 項及第2 項分
    別定有明文。查被告與告訴人係同父母之兄妹，為其二人所
    述明，為家庭暴力防治法第3 條第4 款之家庭成員，被告上
    開傷害告訴人乙○○之行為，係犯刑法第277 條第1 項之傷
    害罪，亦屬家庭暴力防治法第2 條所稱之家庭暴力行為而構
    成家庭暴力罪，惟因家庭暴力防治法對於家庭暴力罪並無科
    處刑罰規定，自應依刑法傷害罪論科；再起訴書就告訴人所
    受之傷勢，雖未記載尾椎骨折、左手腕挫傷，惟此事實與起
    訴之事實為同一事實，本院自得併予審理，附此敘明。爰審
    酌被告並無前科，素行尚佳，其與告訴人係兄妹關係，告訴
    人先前曾掌摑其母巴掌，被告出於一時氣憤而出此下策，且
    被告在案發前亦常供給告訴人生活費用（此為告訴人乙○○
    及證人丙○○所證及被告供明），在生活上給予照顧及告訴
    人所受之傷勢暨被告犯後尚未能坦承犯行，態度不佳等一切
    情狀，量處如主文所示之刑及易科罰金之折算標準。
據上論斷，應依刑事訴訟法第299 條第1 項前段、刑法第277 條
第1 項、第41條第1 項前段，刑法施行法第1 條第1 項、第2 項
前段，判決如主文。
本案經檢察官莊富棋到庭執行職務。
中    華    民    國    98    年    9     月    4     日
                  刑事第四庭法  官  林秀鳳
以上正本證明與原本無異。
如不服本判決，應於收受送達後10日內向本院提出上訴書狀，其
未敘述上訴之理由者，並得於上訴期間屆滿後20日內向本院補提
理由書（均須按他造當事人之人數附繕本）。
                            書記官  黃瓊芳
中    華    民    國    98    年    9     月    4     日
附錄論罪法條：
刑法第277 條
傷害人之身體或健康者，處3 年以下有期徒刑、拘役或1 千元以
下罰金。
犯前項之罪因而致人於死者，處無期徒刑或7 年以上有期徒刑；
致重傷者，處3 年以上10年以下有期徒刑。


司法院資訊處製作；財團法人民間司法改革基金會備份。
